【裁判字號】    97,交抗,896
【裁判日期】    970815
【裁判案由】    聲明異議
【裁判全文】
臺灣高等法院臺中分院交通法庭裁定     97年度交抗字第896號
抗  告  人  交通部公路總局臺中區監理所彰化監理站
法定代理人  甲○○
受處分人    乙○○
                      號
上列抗告人因聲明異議案件，對於台灣彰化地方法院交通法庭中
華民國97年7月7日裁定 （97年度交聲字第952號），提起抗告，
本院裁定如下：
    主  文
原裁定撤銷，發回臺灣彰化地方法院。
    理  由
一、本件原裁定如附件。
二、抗告意旨略稱：
  (一)按考領各類駕駛資格及駕照得適用駕駛之車種等定，道路交
    通安全規則第60、61及62條分別定有明文，現行採機車駕駛
    執照、汽車駕駛執照各一照管理原則，不僅不會造成民眾之
    不便，歷年來無阻礙，車主及駕駛人之權利亦相對受保障，
    ，酒駕違規行為吊扣駕駛執照（汽、機車各採一照管理制度
    ）之目的並非僅為處罰違反道路交通管理事件之行為人而已
    ，尚有以暫時禁止行為人於道路上駕駛，以免其短期內再犯
    之用意，實不得因違規駕駛領有最高級（汽車）駕照資格即
    有多次駕駛汽車之機會。
  (二)吊扣汽車駕駛執照之裁處，係以違規時駕駛資格之照類（憑
    證）作為處罰立基，且道路交通管理處罰條例第35條亦有規
    定吊扣其駕駛執照之裁處依據而非道路交通管理處罰條例第
    68條規定。另針對新修正道路交通管理處罰條例第68條（原
    條文：汽車駕駛人，因違反本條例及道路交通安全規則之規
    定受吊扣或吊銷駕駛執照處分時，吊扣或吊銷其持有各級車
    類之駕駛執照）條文刪除吊扣部分，因僅係為符合汽、機車
    各採一照管理制度，避免造成處罰機關執行實務上窒礙難行
    （如：駕駛人領有汽、機車駕駛執照，若駕駛人駕駛機車酒
    駕，依修正前條文，應將駕駛人領有汽、機車駕駛執照一併
    吊扣）。
  (三)綜合上述，本件異議人違規時所駕駛自用一般小客車之資格
    憑證，係基於其所持之職業大貨車駕駛執照，並非無照駕駛
    ，嗣抗告人依據道路交通管理處罰條例第35條第1項第1款規
    定裁處罰鍰新台幣壹萬九仟伍佰元、吊扣駕駛執照12個月及
    施以道安講習，僅依汽、機車駕駛執照分別管理原則作為裁
    處，應無不當云云。
三、按道路交通安全規則第61條規定：「已領有大貨車駕駛執照
    者，得駕駛小型車、輕型機器腳踏車…」，本件受處分人領
    有大貨車駕駛執照，並無小型車駕駛執照，其駕駛小客車非
    屬無照駕駛，即因有大貨車駕駛執照，是其駕駛小客車之駕
    駛執照即該大貨車駕駛執照。依道路交通管理處罰條例第35
    條第 1項規定。酒後駕車違規行為吊扣駕駛執照，兼有暫時
    禁止行為人於道路上駕駛，本件受處分人酒後違規駕駛小客
    車，原裁定以抗告人無小型汽車駕駛執照，即不必吊扣駕駛
    執照，似與道路交通管理處罰條例第35條第 1項規定不合。
    又抗告人酒後違規駕車後，仍可多次駕駛汽車，應非立法本
    意，抗告人之抗告為有理由，應由本院將原裁定撤銷，發回
    原審法院調查後重為妥適之裁定。
據上論斷，應依刑事訴訟法第 413條前段、道路交通案件處理辦
法第26條，裁定如主文。
中    華    民    國    97    年    8    月     15    日
            交通法庭      審判長法  官  李  璋  鵬
                                法  官  胡  忠  文
                                法  官  胡  森  田
上列正本證明與原本無異。
不得抗告。
                                書記官  籃  營  昌
中    華    民    國    97    年    8     月    15    日


司法院資訊處製作；財團法人民間司法改革基金會備份。
